臺灣新北地方法院民事裁定　　　　　　 110年度事聲字第67號
異　議　人
即 債務 人　李瑩萱（原姓名：李佳珍）

代　理　人　謝維仁律師（法律扶助）
上列異議人對於本院司法事務官中華民國110年9月8日所為110年
度司執消債清字第109號保全處分裁定聲明異議，本院裁定如下
：
    主      文
異議駁回。
    理      由
一、按關於更生或清算之程式，除本條例別有規定外，準用民事
    訴訟法之規定，消費者債務清理條例第15條定有明文。復按
    當事人對於司法事務官處理事件所為之終局處分，得於處分
    送達後10日之不變期間內，以書狀向司法事務官提出異議。
    司法事務官認前項異議有理由時，應另為適當之處分；認異
    議為無理由者，應送請法院裁定之。法院認第一項之異議為
    有理由時，應為適當之裁定；認異議為無理由者，應以裁定
    駁回之，民事訴訟法第240條之4第1至3項亦定有明文。查本
    院司法事務官於民國110年9月8日所為保全處分之裁定（下
    稱原裁定），異議人於該裁定送達後10日內具狀聲明異議，
    司法事務官認其異議為無理由而送請本院裁定，經核與上開
    規定相合，先予敘明。
二、異議意旨略以：伊係以原裁定附表之新光人壽保單（下稱系
    爭保單）向新光人壽借款，無力清償，因此與第三人王楷霖
    協議於107年9月10日變更要保人為王楷霖，王楷霖則同意清
    償借款債務，異議人變更要保人非於鈞院裁定開始清算程序
    前兩年內所為，故無法於保全處分後撤銷要保人之變更，鈞
    院保全處分裁定不合法等語。
三、按「法院就更生或清算之聲請為裁定前，得因利害關係人之
    聲請或依職權，以裁定為下列保全處分：一、債務人財產之
    保全處分。二、債務人履行債務及債權人對於債務人行使債
    權之限制。三、對於債務人財產強制執行程序之停止。四、
    受益人或轉得人財產之保全處分。五、其他必要之保全處分
    。前項保全處分，除法院裁定開始更生或清算程序外，其期
    間不得逾六十日；必要時，法院得依利害關係人聲請或依職
    權以裁定延長一次，延長期間不得逾六十日。」、「第一項
    財產及收入狀況說明書，應表明下列事項，並提出證明文件
    ：一、財產目錄，並其性質及所在地。」、「第一項財產及
    收入狀況說明書，應表明下列事項，並提出證明文件：一、
    財產目錄，並其性質及所在地。」、「法院裁定開始更生或
    清算程序後，為保全處分及變更保全處分之期間，不受本條
    例第十九第二項之限制。」、「債務人依本條例第四十三條
    第六項第一款、第八十一條第四項第一款規定所表明之財產
    目錄，係指包括土地、建築物、動產、銀行存款、股票、人
    壽保單、事業投資或其他資產在內之所有財產。其於更生或
    清算聲請前二年內有財產變動狀況者，宜併予表明。」、「
    十一、關於第十九條部分：㈠法院裁定開始更生或清算程序
    後，至更生或清算程序終止或終結前，如有為一定保全處分
    或變更保全處分之必要，仍得為之。」，消費者債務清理條
    例第19條第1項、第2項、第43條第6項第1款、第81條第4項
    第1款、消費者債務清理條例施行細則第14條第2項、第21條
    第3項、辦理消費者債務清理事件應行注意事項第11點定有
    明文。
四、經查：
  ㈠異議人前於109年1月15日聲請更生，前經本院裁定自109年9
    月23日下午4時起開始更生程序，因異議人無擔保及無優先
    權之債務總額已逾新臺幣（下同）1,200萬元，異議人所提
    更生方案由本院裁定不予認可，而經本院裁定自110年6月16
    日下午4時起開始清算程序（本院110年度消債清字第46號）
    ，嗣由本院司法事務官以110年度司執消債清字第109號進行
    清算程序等情，業經本院依職權調取臺灣花蓮地方法院109
    年度消債更字第6號、本院109年度消債更字第142號、109年
    度司執消債更字第322號、110年度消債清字第46號、110年
    度司執消債清字第109號卷宗查明屬實。
  ㈡本院更生聲請程序中，於109年5月12日裁定命異議人補正說
    明其自本件更生聲請前2年即自107年1月15日起至109年1月
    14日止，期間內有無財產變動狀況（含人壽保單，見本院10
    9年度消債更字第142號卷第34頁），異議人於110年5月29日
    提出陳報狀，就其財產目錄狀況則謂「六、富邦防癌壽險目
    前半年繳12,884元，其餘2張保單已滿期，無須繳保費。國
    泰防癌壽險、新光防癌壽險有保單借款，已清償。解約金需
    函詢保險公司。陳報保單3張（國泰、新光含借款證明單）
    。」、「八、更生前二年之財產無變動。」等語，惟異議人
    就新光人壽保單號碼為A1AY266600保單之要保人已於更生聲
    請前2年即自107年1月15日至109年1月14日之107年9月10日
    由異議人變更為異議人之子王楷霖乙事隻字未提，而未據實
    報告其財產變動狀況等情，有109年5月29日民事陳報狀及保
    單資料、新光人壽保險股份有限公司110年3月17日之民事陳
    報狀及其所附之保單簡表附卷可稽（見本院109年度消債更
    字第142號卷第43頁、第69-89頁、本院110年度消債清字第
    46號卷第31-33頁）。又異議人之系爭保單，其解約金為582
    ,944元，異議人既於107年9月10日將系爭保單之要保人由異
    議人變更為王楷霖，而未據實報告其財產變動狀況，致其財
    產減少有害債權人權利之虞，原裁定為保全異議人後續可能
    取得之實際財產利益，以保障債權人公平受償，認有為前開
    內容保全處分之必要，故依職權以原裁定為保全處分，於法
    並無違誤。異議意旨指摘原裁定不當，求予廢棄，為無理由
    ，應予駁回。
五、據上論結，本件聲明異議為無理由，爰裁定如主文。
中    華    民    國   110    年    11    月    25    日
                  民事第七庭    法  官  楊千儀
正本係照原本作成。
如對本裁定抗告，須於裁定送達後10日內向本院提出抗告狀，並
應繳納抗告裁判費新臺幣1,000元。
中    華    民    國   110    年    11    月    25    日
                                書記官  李育真